臺灣高等法院臺南分院刑事判決
109年度上訴字第1281號
上  訴  人  臺灣臺南地方檢察署檢察官
被      告  戴聖勳




上列上訴人因被告毒品危害防制條例案件，不服臺灣臺南地方法
院109年度訴字第899號中華民國109年8月27日第一審判決（起訴
案號：臺灣臺南地方檢察署109年度毒偵字第1484號），提起上
訴，本院判決如下：
    主  文
上訴駁回。
    理  由
一、公訴意旨略以：被告甲○○基於施用第一級毒品之犯意，於民
    國109年4月7日5時許，在臺南市○○區○○路000巷00號0樓之友
    人楊傳義住處房間內，以針筒注射之方式，施用第一級毒品
    海洛因1次。嗣於同日11時25分許，因員警追查竊盜案時，
    發現作案用車輛在上址住處前，當時甲○○在場並同意警方對
    其搜索，復於同日13時許為警徵得其同意後採集其尿液檢體
    送驗，結果呈可待因、嗎啡陽性反應，始查悉上情，因認被
    告涉犯毒品危害防制條例第10條第1項之施用第一級毒品罪
    嫌等語。
二、按案件有起訴之程序違背規定之情形者，應諭知不受理之判
    決，並得不經言詞辯論為之，刑事訴訟法第303條第1款、第
    307條分別定有明文。而所謂「起訴」者，係指案件繫屬於
    法院之日而言，此觀最高法院90年度台非字第368號刑事判
    決意旨自明。又109年7月15日增訂施行之毒品危害防制條例
    第35條之1第1款及第2款前段規定，施行前犯第10條之罪之
    案件，於施行後，偵查中，由檢察官依修正後規定處理；審
    判中，由法院或少年法院（地方法院少年法庭）依修正後規
    定處理。是於修正前後犯第10條之罪者，於新法施行後，均
    應依現行規定處理。
三、次按犯毒品危害防制條例第10條之罪者，檢察官應聲請法院
    裁定，或少年法院（地方法院少年法庭）應先裁定，令被告
    或少年入勒戒處所觀察、勒戒，其期間不得逾2月；觀察、
    勒戒後，檢察官或少年法院（地方法院少年法庭）依據勒戒
    處所之陳報，認受觀察、勒戒人無繼續施用毒品傾向者，應
    即釋放，並為不起訴之處分或不付審理之裁定；認受觀察、
    勒戒人有繼續施用毒品傾向者，檢察官應聲請法院裁定或由
    少年法院（地方法院少年法庭）裁定令入戒治處所強制戒治
    ，其期間為6個月以上，至無繼續強制戒治之必要為止。但
    最長不得逾1年，毒品危害防制條例第20條第1、2項分別定
    有明文。被告行為後，毒品危害防制條例第20條第3項、第2
    3條第2項均於109年1月15日修正公布，並均於同年7月15日
    生效施行，其中第20條第3項規定修正為「依前項規定為觀
    察、勒戒或強制戒治執行完畢釋放後，3年後再犯第10條之
    罪者，適用前2項之規定」。第23條第2項規定修正為「觀察
    、勒戒或強制戒治執行完畢釋放後，3年內再犯第10條之罪
    者，檢察官或少年法院（地方法院少年法庭）應依法追訴或
    裁定交付審理」。又109年1月15日修正公布、同年7月15日
    施行之毒品危害防制條例第20條第3項規定，犯第10條之罪
    於觀察、勒戒或強制戒治執行完畢釋放後，3年後再犯第10
    條之罪者，適用本條前2項之規定。上開所謂「3年後再犯」
    ，只要本次再犯（不論修正施行前、後）距最近1次觀察、
    勒戒或強制戒治執行完畢釋放，已逾3年者，即該當之，不
    因其間有無犯第10條之罪經起訴、判刑或執行而受影響（最
    高法院109年台上大字第3826號刑事裁定意旨參照）。
四、經查： 
　㈠公訴意旨所指被告上開施用第一級毒品之事實，為被告坦承
    在卷，且被告於109年4月7日13時00分為警採集尿液檢體，
    經送臺南市政府衛生局，以免疫學分析法初步檢驗及以液相
    層析串聯質譜分析法確認檢驗結果，確呈可待因、嗎啡陽性
    反應，有自願受搜索同意書、勘察採證同意書、臺南市政府
    警察局永康分局偵辦毒品危害防制條例送驗尿液編號與真實
    姓名對照表編號各冊（代碼：0000000）、臺南市政府衛生
    局檢驗結果報告（檢體名稱：0000000）附卷可考，是其於
    上開時地，施用第一級毒品之犯行，已可認定。惟查，被告
    前因施用毒品，經送觀察、勒戒後，因認有繼續施用之傾向
    ，經送強制戒治，於96年10月12日停止處分釋放，並由臺灣
    臺南地方檢察署檢察官於96年10月17日以96年度戒毒偵字第
    178號為不起訴處分確定，被告雖於上開不起訴處分後3年內
    ，又因施用毒品犯行經法院判處罪刑確定，但未曾再經過觀
    察、勒戒及強制戒治。是以，被告本案施用第一級毒品往前
    回溯3年內，其未有接受觀察、勒戒及強制戒治之處遇等情
    ，此有臺灣高等法院被告前案紀錄表在卷可稽，是其上開施
    用第一級毒品之犯行，距離前次觀察、勒戒執行完畢已逾3
    年，依前述規定及說明，被告應再予觀察、勒戒或強制戒治
    。
  ㈡本案係於新法施行後之109年7月22日繫屬於原審法院，有臺
    灣臺南地方檢察署109年7月22日南檢文法109毒偵1484字第1
    099047201號函暨原審法院收狀日期戳印在卷可證。揆諸上
    開說明，檢察官於109年7月15日新法施行後之偵查階段，對
    於被告於新法施行前所犯之案件，本應依據毒品危害防制條
    例第20條第3項、第1項規定，向原審法院聲請裁定送觀察、
    勒戒，檢察官誤將本案提起公訴，起訴程式應屬違背規定，
    爰不經言詞辯論，逕諭知公訴不受理之判決。
五、駁回上訴的理由：
    原審以檢察官於起訴繫屬法院之時前開毒品危害防制條例修
    正條文業已施行，而被告施用第一級毒品時間距其前次觀察
    、勒戒執行完畢已逾3年，惟檢察官未依修正後毒品危害防
    制條例第20條第3項規定聲請法院裁定觀察、勒戒，竟仍就
    本案逕予起訴，其起訴程序違背規定，乃不經言詞辯論，逕
    為諭知不受理之判決，核無違誤。檢察官上訴意旨略以：被
    告於前次觀察勒戒執行完畢釋放後，未逾3年即再犯施用毒
    品案件，既非屬3年後再犯之情形，無須再重新施予觀察勒
    戒，自應對被告論罪科刑云云，核與上開最高法院大法庭裁
    定意旨相違，是本件上訴為無理由，應予駁回，並不經言詞
    辯論為之。
六、依刑事訴訟法第368條、第372條，判決如主文。
本案經檢察官許嘉龍提起公訴，檢察官黃慶瑋提起上訴。　　
中　　華　　民　　國　　110 　 年　　1 　 月　　11　　日
                  刑事第六庭    審判長法　官  張瑛宗
                                      法　官  林坤志
                                      法　官  李秋瑩
以上正本證明與原本無異。
如不服本判決應於收受送達後20日內向本院提出上訴書狀，其未
敘述上訴理由者，並得於提起上訴後20日內向本院補提理由書（
均須按他造當事人之人數附繕本）「切勿逕送上級法院」。
　　　　　　　　　　　　　　　　　　　書記官  姚慈盈
中　　華　　民　　國　　110 　年　　1 　　月　　11　　日